---
title: "PRA 2 - Com realitzar la neteja i l'anàlisi de dades?"
author: "Judith Cid, Jordi Tormo"
date: "2023-12-27"
output:
  html_document:
    toc: yes
  pdf_document:
    toc: yes
---

```{r setup, include=FALSE}
knitr::opts_chunk$set(echo = TRUE)
```

```{r load_libraries, include=FALSE}
library(knitr)
```

# 1. Descripció del dataset.

El dataset "Heart Attack Analysis & Prediction" és un conjunt de dades que conté informació pacients identificant-ne si ténen més o menys probabilitat a patir un atac de cor. Aquest dataset és important perquè pot ser utilitzat per entrenar models de predicció per preveure qui és més propens a patir un atac de cor en el futur. El dataset pot ajudar a respondre a la pregunta de quins són els factors de risc més importants per a la salut cardiovascular.

El conjunt de dades s'ha obtingut de l'enllaç proporcionat a l'enunciat (<https://www.kaggle.com/datasets/rashikrahmanpritom/heart-attack-analysis-prediction-dataset>). Dels dos documents disponibles a l'enllaç, es treballarà amb el document `heart.csv`.

-   `age`: Edat del pacient
-   `sex`: Sexe del pacient
-   `cp` : Tipus de dolor toràcic.
    -   `1`: Angina de pit típica
    -   `2`: Angina de pit atípica
    -   `3`: Dolor no anginal
    -   `4`: Asimptomàtic
-   `trtbps`: Pressió arterial en repòs (in mm Hg)
-   `chol`: Colesterol en mg/dl obtingut mitjançant sensor d'IMC (índex de massa corporal)
-   `fbs`: Sucre en sang en dejú \> 120 mg/dl
    -   `1`: Vertader
    -   `0`: Fals
-   `restecg`: Resultats electrocardiogràfics en repòs
    -   `0`: Normal
    -   `1`: Té anomalia de l'ona ST-T (inversions d'ona T i/o elevació o depressió ST de \> 0,05 mV)
    -   `2`: Mostra una hipertròfia ventricular esquerra probable o definitiva segons el criteri d'Estes
-   `thalachh`: Freqüència cardíaca màxima aconseguida
-   `exng`: Exercici angina de pit induïda
    -   `1`: Sí
    -   `0`: No
-   `oldpeak`: Depressió de ST induïda per l'exercici en relació amb el descans
-   `slp`: El pendent del segment ST d'exercici màxim
    -   `0`: Sense inclinar
    -   `1`: Pla
    -   `2`: Baixada
-   `caa`: Nombre de vasos principals del cor (0-4)
-   `thall`: Talassèmia
    -   `0`: Nul
    -   `1`: Defecte solucionat
    -   `2`: Normal
    -   `3`: Defecte reversible
-   `output`: Diagnòstic de malalties cardíaques (estat de malaltia angiogràfica)
    -   `0`: Estrenyiment \< 50% del diàmetre. Menys possibilitats de patir malalties del cor.
    -   `1`: Estrenyiment \> 50% del diàmetre. Més possibilitats de patir malalties del cor.

# 2. Integració i selecció.

Integració i selecció de les dades d'interès a analitzar. Pot ser el resultat d'addicionar diferents datasets o una subselecció útil de les dades originals, en base a l'objectiu que es vulgui aconseguir.

S'utilitza el document `heart.csv` que consta de 303 registres i 14 atributs

```{r echo=TRUE, message=FALSE, warning=FALSE}
# Es carrega el fitxer de dades en un objecte amb identificador denominat data
data_raw <- read.csv('../Dataset/heart.csv',header=T,sep=",")

# s'examinen els valors resum de cada tipus de variable
str(data_raw)
```

# 3. Neteja de les dades.

### 3.1. Les dades contenen zeros o elements buits? Gestiona cadascun d'aquests casos.

En primer lloc, es comprova que tots els atributs tenen sentit segons la seva descripció i valors possibles.

```{r}
data <- data_raw
summary(data)
```

```{r echo=TRUE, message=FALSE, warning=FALSE}

# --------------------
# cp
# --------------------
cat("\"Tipus de dolor toràcic\" (cp): \n")
cat("\t ·El número de zeros a l'atribut cp és:", nrow(data[data$cp == 0, ]) ,".\n")
cat("\t ·A part dels valors possibles (1, 2, 3 i 4) i elements buits, hi ha", sum(data$cp %in% c(0,1,2,3,4)) - nrow(data) ,"registres amb altres valors.\n")

# --------------------
# trtbps
# --------------------
cat("\"Pressió arterial en repòs (in mm Hg)\" (trtbps): \n")
if(nrow(data[data$trtbps == 0, ]) == 0){
  cat("\t ·No hi ha zeros a l'atribut trtbps.\n")
} else {
  cat("\t · S'han trobat", nrow(data[data$trtbps == 0, ]) , "zeros.\n")
}
if(nrow(data[data$trtbps < 0, ]) == 0) {
  cat("\t ·No hi ha valors negatius a l'atribut trtbps.\n")
} else {
  data[data$trtbps < 0,]$trtbps <- 0
  cat("\t ·Els valors negatius no són vàlids i s'han sobreescrit com a 0.\n")
}
if (all.equal(data$trtbps, as.integer(data$trtbps)) ){
  cat("\t ·Tots els valors són enters.\n")
} else {
  data[data$trtbps,]$trtbps = as.integer(data[data$trtbps,])
  cat("\t ·S'han trobat valors positius no enters i s'han sobreescrit per valors enters.\n")
}

# --------------------
# chol
# --------------------
cat("\"Colesterol en mg/dl\" (chol): \n")
if(nrow(data[data$chol == 0, ]) == 0){
  cat("\t ·No hi ha zeros a l'atribut chol\n")
} else {
  cat("\t · S'han trobat", nrow(data[data$chol == 0, ]) , "zeros.\n")
}
if(nrow(data[data$chol < 0, ]) == 0) {
  cat("\t ·No hi ha valors negatius a l'atribut chol\n")
} else {
  data[data$chol < 0,]$chol <- 0
  cat("\t ·Els valors negatius no són vàlids i s'han sobreescrit com a 0.\n")
}
if (all.equal(data$chol, as.integer(data$chol)) ){
  cat("\t ·Tots els valors són enters.\n")
} else {
  data[data$trtbps,]$chol = as.integer(data[data$chol,])
  cat("\t ·S'han trobat valors positius no enters i s'han sobreescrit per valors enters.\n")
}

# --------------------
# fbs
# --------------------
cat("\"Sucre en sang en dejú\" (fbs): \n")
cat("\t ·A part dels valors possibles (0, 1), hi ha", sum(data$fbs %in% c(0,1)) - nrow(data) ,"registres amb altres valors.\n")


# --------------------
# restecg
# --------------------
cat("\"Resultats electrocardiogràfics en repòs\" (restecg): \n")
cat("\t ·A part dels valors possibles (0, 1, 2), hi ha", sum(data$restecg %in% c(0,1,2)) - nrow(data) ,"registres amb altres valors.\n")

# --------------------
# thalachh
# --------------------
cat("\"Freqüència cardíaca màxima aconseguida\" (thalachh): \n")
if(nrow(data[data$thalachh == 0, ]) == 0){
  cat("\t ·No hi ha zeros a l'atribut thalachh\n")
} else {
  cat("\t · S'han trobat", nrow(data[data$thalachh == 0, ]), "zeros.\n")
}
if(nrow(data[data$thalachh < 0, ]) == 0) {
  cat("\t ·No hi ha valors negatius a l'atribut thalachh\n")
} else {
  data[data$thalachh < 0,]$thalachh <- 0
  cat("\t ·Els valors negatius no són vàlids i s'han sobreescrit com 0.\n")
}
if (all.equal(data$thalachh, as.integer(data$thalachh)) ){
  cat("\t ·Tots els valors són enters.\n")
} else {
  data[data$trtbps,]$thalachh = as.integer(data[data$thalachh,])
  cat("\t ·S'han trobat valors positius no enters i s'han sobreescrit per valors enters.\n")
}

# --------------------
# exng
# --------------------
cat("\"Exercici angina de pit induïda\" (exng): \n")
cat("\t ·A part dels valors possibles (0, 1), hi ha", sum(data$exng %in% c(0,1)) - nrow(data) ,"registres amb altres valors.\n")

# --------------------
# oldpeak
# --------------------
cat("\"Depressió de ST induïda per l’exercici en relació amb el descans\" (oldpeak): \n")
if(nrow(data[data$oldpeak == 0, ]) == 0){
  cat("\t ·No hi ha zeros a l'atribut oldpeak\n")
} else {
  cat("\t · S'han trobat", nrow(data[data$oldpeak == 0, ]) , "zeros.\n")
}
if(nrow(data[data$oldpeak < 0, ]) == 0) {
  cat("\t · No hi ha valors negatius a l'atribut oldpeak\n")
} else {
  data[data$oldpeak < 0,]$oldpeak <- 0
  cat("\t · Els valors negatius no són vàlids i s'han sobreescrit com a 0.\n")
}
data$oldpeak <- as.numeric(data$oldpeak)

# --------------------
# slp
# --------------------
cat("\"El pendent del segment ST d’exercici màxim\" (slp): \n")
cat("\t ·A part dels valors possibles (0, 1, 2), hi ha", sum(data$slp %in% c(0,1,2)) - nrow(data) ,"registres amb altres valors.\n")

# --------------------
# caa
# --------------------
cat("\"Nombre de vasos principals del cor\" (caa): \n")
cat("\t ·A part dels valors possibles (0, 1, 2, 3, 4), hi ha", sum(data$caa %in% c(0,1,2,3,4)) - nrow(data) ,"registres amb altres valors.\n")

# --------------------
# thall
# --------------------
cat("\" Talassèmia\" (thall): \n")
cat("\t ·A part dels valors possibles (0, 1, 2, 3, 4), hi ha", sum(data$thall %in% c(0,1,2,3,4)) - nrow(data) ,"registres amb altres valors.\n")

# --------------------
# output
# --------------------
cat("\"Diagnòstic de malalties cardíaques\" (output): \n")
cat("\t ·A part dels valors possibles (0, 1), hi ha", sum(data$output %in% c(0,1,2,3)) - nrow(data) ,"registres amb altres valors.\n")

```

Veiem com la única variable amb anomàlies és "cp" (Tipus de dolor toràcic). Aquesta variable té 143 zeros quan els seus únics valors possibles són 1, 2, 3 o 4. Com es tracta gairebé d'un 50% a zeros, no utilitzarem aquesta variable en la nostra anàlisi, ja que no aportaria informació.

```{r}
data <- data[, setdiff(names(data), "cp")]
str(data)
```

### 3.2. Identifica i gestiona els valors extrems.

Per poder veure les distribucions de les variables i identificar els valors extrems o outliers, presentem uns gràfics de tipus boxplot per a les variables numèriques:

```{r echo=TRUE, message=FALSE, warning=FALSE}

data_num <- data[,c('age', 'trtbps', 'chol', 'thalachh', 'oldpeak')]

par(mfrow=c(1,5),mai=c(0.1, 0.0, 0.2, 0.3))
par(oma=c(0, 2, 0, 0) + 0.1)
for (i in colnames(data_num)) boxplot(data_num[i], main = i)

```

En aquests gràfics podem veure que totes les columnes excepte "age" tenen punts individuals fora de les bigues, aquests valors són els que s'han considerat com extrems. A continuació es mostren aquests outliers per a cada variable:

Valors extrems de la variable "trtbps" (Pressió arterial en repòs (in mm Hg)):

```{r}
res_trtbps <- boxplot(data$trtbps,plot=FALSE)$out
res_trtbps
```

Valors extrems de la variable "Chol" (Colesterol en mg/dl obtingut mitjançant sensor d'IMC (índex de massa corporal)):

```{r}
res_chol <- boxplot(data$chol,plot=FALSE)$out
res_chol
```

Valors extrems de la variable "thalachh" (Freqüència cardíaca màxima aconseguida):

```{r}
res_thalachh <- boxplot(data$thalachh,plot=FALSE)$out
res_thalachh
```

Valors extrems de la variable "oldpeak" (Depressió de ST induïda per l'exercici en relació amb el descans):

```{r}
res_oldpeak <- boxplot(data$oldpeak,plot=FALSE)$out
res_oldpeak
```

Per gestionar aquests valors outliers s'ha decidit passar-los a NA's per imputar-los, després, utilitzant l'algorisme d'aprenentatge no supervisat KNN. Aquest algorisme es basa en el principi que els punts de dades similars tindran valors similars.

Passem a NA tots els outliers:

```{r}
data$trtbps[data$trtbps %in% res_trtbps] <- NA
data$chol[data$chol %in% res_chol] <- NA
data$thalachh[data$thalachh %in% res_thalachh] <- NA
data$oldpeak[data$oldpeak %in% res_oldpeak] <- NA
```

Apliquem KNN a les quatre variables amb un nombre de veïns k igual a 5:

```{r}
if(!require('VIM')) install.packages('VIM'); library('VIM')

dfTrtbpsImp <- kNN(data, variable=c("trtbps"), k = 5)
dfCholImp <- kNN(data, variable=c("chol"), k = 5)
dfThalachhImp <- kNN(data, variable=c("thalachh"), k = 5)
dfOldpeakImp <- kNN(data, variable=c("oldpeak"), k = 5)


data$trtbps <- dfTrtbpsImp$trtbps
data$chol <- dfCholImp$chol
data$thalachh <- dfThalachhImp$thalachh
data$oldpeak <- dfOldpeakImp$oldpeak
```

Presentem un altre cop el gràfic boxplot per comprovar que efectivament ja no hi ha valors extrems en les dades numèriques:

```{r echo=TRUE, message=FALSE, warning=FALSE}

data_num <- data[,c('age', 'trtbps', 'chol', 'thalachh', 'oldpeak')]

par(mfrow=c(1,5),mai=c(0.1, 0.0, 0.2, 0.3))
par(oma=c(0, 2, 0, 0) + 0.1)
for (i in colnames(data_num)) boxplot(data_num[i], main = i)
```

# 4. Anàlisi de les dades.

### 4.1. Selecció dels grups de dades que es volen analitzar/comparar (p. e., si es volen comparar grups de dades, quins són aquests grups i quins tipus d'anàlisi s'aplicaran?).

A l'hora d'analitzar les dades, pot ser interessant separar les dades en diferents grups:

-   En primer lloc, segons el sexe del pacient. Segons el [National Heart, Lung, and Blood Institute (NHLBI)](https://www.nhlbi.nih.gov/about) estudia desde 2020 les [diferències d'atacs cardíacs entre homes i dones joves](https://www.nhlbi.nih.gov/news/2020/study-explores-heart-attack-differences-among-younger-women-and-men) ja que segons les fonts consultades, com per exemple l'[European Society of Cardiology](https://www.escardio.org/The-ESC/Press-Office/Press-releases/young-women-who-suffer-a-heart-attack-have-worse-outcomes-than-men) [les dones joves que pateixen un atac de cor tenen pitjors resultats que els homes](https://www.escardio.org/The-ESC/Press-Office/Press-releases/young-women-who-suffer-a-heart-attack-have-worse-outcomes-than-men).

Per tant, és interessant separar les dades segons sexe.

```{r echo=TRUE, message=FALSE, warning=FALSE}
data_men = data[data$sex == 1,]
data_women = data[data$sex == 0,]
```

-   Segons els articles anteriors, podria ser interessant separar també els pacients joves. Els mateixos articles consideren joves a pacients de de 50 anys o menys.

```{r echo=TRUE, message=FALSE, warning=FALSE}
data["age_segment"] <- cut(data$age, 
                           breaks = c(0,50,120), 
                           labels = c(1, 0))

data_young = data[data$age_segment == 1,]
data_old = data[data$age_segment == 0,]
```

### 4.2. Comprovació de la normalitat i homogeneïtat de la variància.

Es comprova la normalitat i la homogeneïtat de la variància de les diferents variables numèriques `age`, `trtbps`, `chol`, `thalachh` i `oldpeak`

-   `age`

```{r echo=TRUE, message=FALSE, warning=FALSE}
age_t <- data$age
age_m <- data_men$age
age_w <- data_women$age
shapiro.test(age_t)
shapiro.test(age_m)
shapiro.test(age_w)
fligner.test(list(age_m,age_w))
```

Si es fa un primer anàlisi de la normalitat a tots els pacients en general (`age_t`), el test de normalitat Shapiro-Wilk dóna un `p-value` molt petit i per tant es rebutja la hipòtesis nul·la i no es considera que segueix una distribució normal. Tot i així, si es separen el pacientrs entre homes i dones, el test Shapiro-Wilk en el conjunt dels homes té un `p-value` molt proper al nivell de significació generalment utilitzat ($\alpha=0.05$), i en el cas de les dones és superior. Per tant, es conclou que no es pot rebutjar la hipòtesi nul·la i s'assumeix que les dades segueixen una distribució normal.

El test `fligner.test` de R ens mostra un valor de `p` major a $0.05$ i per tant no es pot rebutjar la hipòtesi nul·la d'homoscedasticitat i es conclou que la variable age no presenta variàncies estadísticament diferents per als diferents grups d'homes i dones.

Mostrem les distribucions gràficament:

```{r}
if (!require('ggplot2')) install.packages('ggplot2'); library('ggplot2')
if(!require('dplyr')) install.packages('dplyr'); library('dplyr')


ggplot(data, aes(age, fill = as.factor(sex))) +
  geom_density(alpha = 0.3)+
   xlim(20, 90) +
  guides(fill=guide_legend(title="Sex"))
 # ggtitle(label="Abans de la transformació logarítmica")
```

-   `trtbps`

```{r echo=TRUE, message=FALSE, warning=FALSE}

trtbps_m <- data_men$trtbps
trtbps_w <- data_women$trtbps
shapiro.test(trtbps_m)
shapiro.test(trtbps_w)
fligner.test(list(trtbps_m,trtbps_w))
```

El test Shapiro-Wilk tant en el conjunt d'homes com en el de dones dona un `p-value` molt petit i, per tant, es conclou que les dades no compten amb una distribució normal.

Es pot observar a continuació que si es fa una transformació logarítmica $(trtbps\_n=\log{(trtbps)})$ els `p-value` Shapiro-Wilk test i Fligner-Killeen test són majors que el nivell de significació i, per tant, s'assumeix que les dades segueixen una distribució normal i la variable no presenta variàncies estadísticament diferents per als diferents grups d'homes i dones.

```{r echo=TRUE, message=FALSE, warning=FALSE}
data_men$trtbps_n <- log(data_men$trtbps)
data_women$trtbps_n <- log(data_women$trtbps)
shapiro.test(data_men$trtbps_n)
shapiro.test(data_women$trtbps_n)
fligner.test(list(data_men$trtbps_n,data_women$trtbps_n))
```

A continuació mostrem gràficament les distribucions de la variable trtbps abans i després de la transformació logarítmica:

```{r echo=TRUE, message=FALSE, warning=FALSE}
if (!require('ggplot2')) install.packages('ggplot2'); library('ggplot2')
if(!require('dplyr')) install.packages('dplyr'); library('dplyr')


ggplot(data, aes(trtbps, fill = as.factor(data$sex))) +
  geom_density(alpha = 0.3) +
   xlim(75, 190) +
  guides(fill=guide_legend(title="Sex"))+
  ggtitle(label="Abans de la transformació logarítmica")

#Es reconstrueix el dataframe amb les dades dels dos gèneres
df <- rbind(data_women, data_men)
df <- df[order(as.numeric(row.names(df))), ]

ggplot(df, aes(trtbps_n, fill = as.factor(df$sex))) +
  geom_density(alpha = 0.3) +
   xlim(4.4, 5.3) +
  guides(fill=guide_legend(title="Sex"))+
  ggtitle(label="Després de la transformació logarítmica")
```

-   `chol`

```{r echo=TRUE, message=FALSE, warning=FALSE}
chol_m <- data_men$chol
chol_w <- data_women$chol
shapiro.test(chol_m)
shapiro.test(chol_w)
fligner.test(list(chol_m,chol_w))
```

Tant en el cas dels homes com en el de les dones, el `p-value` d'ambdós Shapiro-Wilk test és molt superior al nivell de significació i per tant es conclou que les dades segueixen una distribució normal

El test `fligner.test` de R ens mostra un valor de `p` major a $0.05$ i per tant no es pot rebutjar la hipòtesi nul·la d'homoscedasticitat i es conclou que la variable `chol` no presenta variàncies estadísticament diferents per als diferents grups d'homes i dones.

Mostrem les distribucions gràficament:

```{r}
if (!require('ggplot2')) install.packages('ggplot2'); library('ggplot2')
if(!require('dplyr')) install.packages('dplyr'); library('dplyr')


ggplot(data, aes(chol, fill = as.factor(sex))) +
  geom_density(alpha = 0.3)+
   xlim(90, 420) +
  guides(fill=guide_legend(title="Sex"))
 # ggtitle(label="Abans de la transformació logarítmica")
```

-   `thalachh`

```{r echo=TRUE, message=FALSE, warning=FALSE}
thalachh_m <- data_men$thalachh
thalachh_w <- data_women$thalachh
shapiro.test(thalachh_m)
shapiro.test(thalachh_w)
fligner.test(list(thalachh_m,thalachh_w))
```

En aquest cas, el test de normalitat Shapiro-Wilk tant el grup d'homes com de dones és molt petit. Així doncs, es conclou que les dades no compten amb una distribució normal.

Mostrem les distribucions per sexe gràficament

```{r}
if (!require('ggplot2')) install.packages('ggplot2'); library('ggplot2')
if(!require('dplyr')) install.packages('dplyr'); library('dplyr')


ggplot(data, aes(thalachh, fill = as.factor(sex))) +
  geom_density(alpha = 0.3)+
   xlim(65, 230) +
  guides(fill=guide_legend(title="Sex"))
```

-   `oldpeak`

```{r echo=TRUE, message=FALSE, warning=FALSE}
oldpeak_m <- data_men$oldpeak
oldpeak_w <- data_women$oldpeak
shapiro.test(oldpeak_m)
shapiro.test(oldpeak_w)
fligner.test(list(oldpeak_m,oldpeak_w))
```

Com en el cas anterior, el test de normalitat Shapiro-Wilk tant el grup d'homes com de dones és molt petit. Així doncs, es conclou que les dades no compten amb una distribució normal.

Mostrem les distribucions per sexe gràficament:

```{r}
if (!require('ggplot2')) install.packages('ggplot2'); library('ggplot2')
if(!require('dplyr')) install.packages('dplyr'); library('dplyr')


ggplot(data, aes(oldpeak, fill = as.factor(sex))) +
  geom_density(alpha = 0.3)+
   xlim(-1.5, 5.5) +
  guides(fill=guide_legend(title="Sex"))
```

### 4.3. Aplicació de proves estadístiques per comparar els grups de dades. En funció de les dades i de l'objectiu de l'estudi, aplicar proves de contrast d'hipòtesis, correlacions, regressions, etc. Aplicar almenys tres mètodes d'anàlisi diferents.

------------------------------------------------------------------------

#### Contrast d'hipòtesis

Es tractarà de respondre si: - L'edat és un factor de risc, tant en homes com en dones. - Si els nivells de colesterol són un factor de risc, tant en homes com en dones.

-   *Edat*: Com la normalitat i l'homoscedasticitat es compleixin (p-valors majors que el nivell de significació), es poden aplicar proves per contrast d'hipòtesis de tipus paramètric, com la prova *t de Student*

La hipòtesis nul·la es que les mitjanes d'edat en homes o dones susceptibles a patir un atac de cor o no són iguals: $$H_0 : \mu_{1h/d} = \mu_{0h/d}$$

La hipòtesis alternativa és que la mitjanes d'edat en homes o dones susceptibles a patir un atac de cor és superior als que no:

$$H_1 : \mu_{1h/d} > \mu_{0h/d}$$

```{r echo=TRUE, message=FALSE, warning=FALSE}
t.test(data_men$age[data_men$output==0],
       data_men$age[data_men$output==1],
       alternative = "greater")
t.test(data_women$age[data_women$output==0],
       data_women$age[data_women$output==1],
       alternative = "greater")
```

En ambdós casos, el valor `p` obtingut és menor que el nivell de significança i, per tant, es pot rebutjar la hipòtesi nul·la d'igualtat de mitjanes, i com es sospitava, l'edat és un factor de risc.

Per altra banda, es vol comprobar si hi ha diferència entre les mitjanes dels pacients susceptibles a patir un atac de cor entre homes i dones.

La hipòtesis nul·la es que les mitjanes d'edat en homes o dones susceptibles a patir són iguals:

$$H_0 : \mu_{1h} = \mu_{1d}$$

La hipòtesis alternativa és que les mitjanes d'edat en homes o dones susceptibles a patir un atac de cor és superior als que no:

$$H_1 : \mu_{1h} \neq \mu_{1h}$$

```{r echo=TRUE, message=FALSE, warning=FALSE}
t.test(data_men$age[data_men$output==1],
       data_women$age[data_men$output==1])
```

De nou, s'obté un valor de `p` molt petit, per tant es pot rebutjar la hipòtesis nul·la i es conclou que la mitja d'edat en homes és diferent a la de dones.

-   *Nivell de colesterol*: Com la normalitat i l'homoscedasticitat es compleixin (p-valors majors que el nivell de significació), es poden aplicar proves per contrast d'hipòtesis de tipus paramètric, com la prova *t de Student*.

Es consideren les mateixes hipòtesis que l'apartat anterior, però en aquest cas en comptes de l'edat es considera el nivell de colesterol.

```{r echo=TRUE, message=FALSE, warning=FALSE}
t.test(data_men$chol[data_men$output==0],
       data_men$chol[data_men$output==1],
       alternative = "greater")
t.test(data_women$chol[data_women$output==0],
       data_women$chol[data_women$output==1],
       alternative = "greater")
```

És interessant veure que, segons el contrast d'hipòtesis, s'obtenen resultats diferents en homes i dones. En el cas dels homes el valor `p` obtingut és menor que el nivell de significança i, per tant, es pot rebutjar la hipòtesi nul·la i es conclou que el nivell de colesterol és un factor de risc en homes. Per altra banda, en dones surt un valor de `p` més elevat i no es pot rebutjar la hipòtesis nul·la.

-   **thalachh**: Com la normalitat i l'homoscedasticitat no es compleixen no es poden aplicar proves per contrat d'hipòtesis de tipus paramètric però es poden aplicar proves no paramètriques com Wilcoxon.

```{r echo=TRUE, message=FALSE, warning=FALSE}
wilcox.test(data_men$thalachh, data_women$thalachh, alternative="greater")
```

El resultat del test NO permet rebutjar la hipòtesi nul·la d'igualtat de freqüència cardíaca màxima aconseguida i, per tant, es conclou que la freqüència cardíaca màxima aconseguida no presenta diferències estadísticament significatives entre homes i dones.

-   Proporció d'infarts entre homes i dones.

La hipòtesis nul·la és que les proporcions d'atac al cor entre homes i dones són les mateixes:

$$H_0 : p_{h} = p_{d}$$

La hipòtesis alternativa és que la proporció d'atacs al cor és superior en homes que en dones.:

$$H_1 : p_{h} > p_{d}$$

```{r echo=TRUE, message=FALSE, warning=FALSE}
prop.test(x=c(dim(data_women[data_women$output==1,])[1],
              dim(data_men[data_men$output==1,])[1]),
          n = c(dim(data_women)[1],
                dim(data_men)[1]),
          alternative= "greater",
          conf.level=0.95,
          correct=FALSE)
```

El `p-valor` és inferior a $0.05$, per tant, es pot concloure que, segons les dades proporcionades, la proporció d'atacs al cor és superior en homes que en dones.

#### Correlació

Segons la descripció dels valors interessa factorizar-ne alguns ja que són variables categòriques amb un número finit de valors.

```{r echo=TRUE, message=FALSE, warning=FALSE}
data$sex <- as.factor(data$sex)
data$fbs <- as.factor(data$fbs)
data$restecg <- as.factor(data$restecg)
data$exng <- as.factor(data$exng)
data$slp <- as.factor(data$slp)
data$caa <- as.factor(data$caa)
data$thall <- as.factor(data$thall)
data$output <- as.factor(data$output)
```

-   Estudi de correlació lineal

```{r echo=TRUE, message=FALSE, warning=FALSE}
tau_corr <- cor(data_num)
print(tau_corr)
```

Es visualitza gràficament

```{r echo=TRUE, message=FALSE, warning=FALSE}
if(!require("corrplot")) install.packages("corrplot"); library("corrplot")
if(!require('dplyr')) install.packages('dplyr'); library('dplyr')

res <- cor(data_num)
corrplot(res, 
         upper="number",
         tl.srt=30, 
         number.cex=0.7,
         tl.cex=0.8)
```

Es pot observar que els atributs amb més correlació són: - `age` (edat) i `thalachh` (Pressió arterial en repòs) \~40%: Generalment, els valors normals de la pressió aterial en repós augmenten amb l'edat. - `thalachh` (Pressió arterial en repòs) i `oldpeak` (Depressió de ST induïda per l'exercici en relació amb el descans) \~35%: La Depressió de ST es refereix a una troballa en un electrocardiograma , en què el traç en el segment ST és anormalment baix per sota de la línia de base. Això pot ser degut a certes dolències (sistèmiques o no) que també afecten a la pressió arterial. La resta, tenen correlacions inferiors al 35%.

En tots els casos, es considera que no hi ha una correlació prou significativa (\>\|50%\|) com per eliminar l'atribut.

#### Regressió logística

A continuació utilitzarem una regressió logística per intentar predir si una persona té o no un atac de cor. Aquest tipus d'anàlisi de regressió s'utilitza per predir variables binàries a partir d'altres variables. En el nostre cas utilitzarem totes les dades seleccionades per predir la variable output.

A R, aquest tipus de models s'estimen mitjançant la funció glm(), especificant la família com a binomial.

Primer, dividirem el dataset "desordenat" en 2/3, que s'utilitzaran per l'entrenament, i el terç restant, per testejar.

```{r}
set.seed(1234)
data_shuffled <- data[sample(nrow(data)),]
rows = 2/3 * nrow(data)
data_train <- data_shuffled[1: rows, ]
data_test <- data_shuffled[rows:nrow(data), ]

dim(data)
dim(data_train)
dim(data_test)
```

A continuació executem la regressió i mostrem un resum dels resultats:

```{r}
bc <- data[complete.cases(data_train),] 
logit <- glm(output ~. ,data=bc, family="binomial") 
summary(logit)
```

La bondat del model s'avalua mitjançant la mesura AIC (criteri d'informaicó d'Akike), en el nostre model aquest valor és 241.64. Com més petit és aquest valor, millor és la bondat de l'ajustament i menor la complexitat del model.

També veiem com el nombre de vasos principals del cor (variable caa) és molt significatiu per al model, seguit de exercici angina de pit induïda (variable exng), el sexe i, finalment, el colesterol.

A continuació testejem el model amb el dataset reservat i mostrem la matriu de confusió corresponent.

```{r}
predict <- predict(logit, data_test, type = 'response')
# confusion matrix
conf_mat <- table(data_test$output, predict > 0.5)
conf_mat
```

Descrivim els resultats de la matriu de confusió:

-   True Negative (TN): 36 casos en els quals el model ha predit correctament que no hi ha un infart.

-   False Positive (FP): 8 casos en els quals el model ha predit un infart però no n'hi havia.

-   False Negative (FN): 5 casos en els quals el model ha predit que no hi havia un infart però en realitat n'hi havia.

-   True Positive (TP): 53 casos en els quals el model ha predit correctament un infart.

A partir d'aquests valors podem extreure mètriques per avaluar l'efectivitat del model en funció del nostre objectiu. En el nostre cas d'estudi, és interessant maximitzar el nombre de positius vertaders, ja que es vol assegurar que el màxim nombre de casos de malalties cardíaques es detectin correctament i, per tant, ser capaços de predir persones amb alta probabilitat de patir un atac de cor.

Per això, és particularment important obtenir un model amb una sensibilitat alta. Igualment, aquesta alta sensibilitat, no hauria de venir acompanyada d'una baixa especificitat, que significaria un gran nombre de falsos positius, és a dir, persones que sense patir malaltia cardíaca es detecten com a malalts.

A continuació mostrem els resultats de les mètriques:

```{r}
recall <- conf_mat[2,2] / sum(conf_mat[2,])
recall
```

```{r}
accuracy <- sum(diag(conf_mat)) / sum(conf_mat)
accuracy
```

```{r}
especif <- conf_mat[1,1] / sum(conf_mat[1,])
especif
```

Podem observar com la sensibilitat, o recall, té un valor alt i, per tant, el model entra dintre de les necessitats del nostre problema. L'accuracy i l'especificitat també són altes, però menys, especialment l'especificitat, fet que indica que potser hi ha més falsos positius dels desitjats.

# 5. Representació dels resultats a partir de taules i gràfiques.

Aquest apartat es pot respondre al llarg de la pràctica, sense la necessitat de concentrar totes les representacions en aquest punt de la pràctica.

# 6. Resolució del problema.

A partir dels resultats obtinguts, quines són les conclusions? Els resultats permeten respondre al problema?

# 7. Codi.

Cal adjuntar el codi, preferiblement en R, amb el que s'ha realitzat la neteja, anàlisi i representació de les dades. Si ho preferiu, també podeu treballar en Python.

# 8. Vídeo.

Realitzar un breu vídeo explicatiu de la pràctica (màxim 10 minuts) on tots els integrants de l'equip expliquin amb les seves pròpies paraules el desenvolupament de la pràctica, basant-se en les preguntes de l'enunciat per a justificar i explicar el codi desenvolupat. Aquest vídeo s'haurà de lliurar a través d'un enllaç al Google Drive de la UOC (<https://drive.google.com/>...), juntament amb l'enllaç al repositori Git lliurat.
