---
title: "PRA 2 - Com realitzar la neteja i l'anàlisi de dades?"
author: "Judith Cid, Jordi Tormo"
date: "2023-12-27"
output:
  html_document:
    toc: yes
  pdf_document:
    toc: yes
---


```{r setup, include=FALSE}
knitr::opts_chunk$set(echo = TRUE)
```

```{r load_libraries, include=FALSE}
library(knitr)
```

# 1. **Descripció del dataset**. 

Perquè és important i quina pregunta/problema pretén respondre?


* `age`: Edat del pacient
* `sex`: Sexe del pacient
* `cp` : Tipus de dolor toràcic.
  * `1`: Angina de pit típica
  * `2`: Angina de pit atípica
  * `3`: Dolor no anginal
  * `4`: Asimptomàtic
* `trtbps`: Pressió arterial en repòs (in mm Hg)
* `chol`: Colesterol en mg/dl obtingut mitjançant sensor d'IMC (índex de massa corporal)
* `fbs`: Sucre en sang en dejú > 120 mg/dl
  * `1`: Vertader
  * `0`: Fals
* `restecg`: Resultats electrocardiogràfics en repòs
  * `0`: Normal
  * `1`: Té anomalia de l'ona ST-T (inversions d'ona T i/o elevació o depressió ST de > 0,05 mV)
  * `2`: Mostra una hipertròfia ventricular esquerra probable o definitiva segons el criteri d'Estes
* `thalachh`: Freqüència cardíaca màxima aconseguida
* `exng`: Exercici angina de pit induïda
  * `1`: Sí
  * `0`: No
* `oldpeak`:  Depressió de ST induïda per l'exercici en relació amb el descans
* `slp`: El pendent del segment ST d'exercici màxim
  * `0`: Sense inclinar
  * `1`: Pla
  * `2`: Baixada


* `target`: 0= menys possibilitats d'atac cardíac 1= més possibilitats d'atac cardíac

* `ca`: number of major vessels (0-3)



```{r echo=TRUE, message=FALSE, warning=FALSE}
# Es carrega el fitxer de dades en un objecte amb identificador denominat heart
data <- read.csv('../Dataset/heart.csv',header=T,sep=",")

# s'examinen els valors resum de cada tipus de variable
str(data)
dim(data)
summary(data)
```

```{r echo=TRUE, message=FALSE, warning=FALSE}
getwd()
```
asdfasdfsd